臺灣高雄地方法院刑事判決
111年度交簡上字第109號
上  訴  人  臺灣高雄地方檢察署檢察官
被      告  蘇進興



上列上訴人因被告公共危險案件，不服本院中華民國111年5月10
日111年度交簡字第1310號第一審刑事簡易判決（偵查案號：臺
灣高雄地方檢察署111年度速偵字第950號），提起上訴，本院管
轄之第二審合議庭判決如下：
    主      文
上訴駁回。
    事實及理由
一、本案經本院審理結果，認第一審刑事簡易判決（下均稱原審
    ）認事用法及量刑均無不當，應予維持，爰依刑事訴訟法第
    373條規定，本判決之事實、證據及理由，除證據部分補充
    「被告蘇進興於本院之自白、被告之澄觀骨外科診所診斷證
    明書、被告提示簡表、刑案資料查註紀錄表、臺灣高雄地方
    檢察署104年度速偵字第2763號緩起訴處分書、臺灣橋頭地
    方檢察署檢察官108年度速偵字第118號聲請簡易判決處刑書
    、臺灣橋頭地方法院108年度交簡字第222號刑事簡易判決」
    外，餘均引用第一審刑事簡易判決書之記載（如附件）。
二、對於檢察官上訴之說明：
　㈠檢察官上訴意旨略以：司法機關依據被告前案實際執行、入
    出矯正機關、法院裁判等，所製作彙整之刑案資料查註紀錄
    表、矯正簡表、裁判書類等，除顯有不可信之情況外，均屬
    公務員職務上製作之紀錄文書、證明文書，依刑事訴訟法第
    159條之4第1款規定，得作為證據。而本案檢察官聲請簡易
    判決處刑時，已具體提出刑案資料查註紀錄表等證明之方法
    ，主張被告構成累犯及應加重其刑，且該等前科紀錄亦為被
    告於警詢及偵查中所不否認，是被告前確曾因相同罪質之公
    共危險案件徒刑執行完畢後，5年內再犯本案有期徒刑以上
    之罪，足認其對於刑罰之反應能力實屬薄弱，應論以累犯並
    加重其刑。原審援引最高法院110年度台上大字第5660號刑
    事大法庭裁定（下稱系爭裁定）理由中不具拘束力之旁論，
    不予適用刑法第47條第1項累犯規定，有待商榷等語。
　㈡按最高法院為民事訴訟、刑事訴訟之終審機關，所為裁判有
    確保法律適用一致，及促進法律續造之作用，如民事庭、刑
    事庭各庭就相同事實之法律問題見解歧異，將影響裁判之安
    定性及可預測性，使下級審及人民無所適從，立法者爰增設
    大法庭制度，並結合既有之審級制度，以確保最高法院各庭
    間（橫向）及各審級法院間（縱向）法律見解之一致性，此
    觀諸法院組織法第51條之1至第51條之11之立法理由甚明。
    而民事大法庭、刑事大法庭之裁定，對提案庭提交之案件有
    拘束力，係指提案庭就提交案件，應以大法庭裁定所表示之
    法律見解為基礎，為本案終局裁判。但大法庭裁定內之旁論
    無拘束提案庭之拘束力，雖為同法第51條之10及最高法院辦
    理大法庭案件應行注意事項第48點所明文，然大法庭之裁定
    係就提交案件之法律爭議所為之中間裁定，因此上開立法應
    僅係就大法庭裁定對於提案庭之拘束力予以明文及規範，尚
    難執此逕為推論往後各級法院於處理相關爭議時，均不得參
    照系爭裁定意旨。且法官本於自己之法律確信引用最高法院
    之裁判意旨（含主文及理由）作為判決之論述依據，亦難認
    有何違法。經查，系爭裁定乃最高法院提案庭依法院組織法
    第51條之2第1項、第51條之3之規定對於「關於被告構成累
    犯之事實以及應加重其刑之事項，檢察官應否基於『改良式
    當事人進行主義』之精神，踐行主張並具體指出證明方法之
    責任」一事所作成之裁定，則本於上開所揭示大法庭制度設
    計之目的，最高法院各庭及各審級法院於後續處理上開法律
    爭議時，即應參酌系爭裁定之相關意旨以作成決定，且原審
    亦本於獨立自主之判斷而認同系爭裁定內之相關內容，進一
    步論述本件被告毋庸為累犯之認定，並未有何違法不當之處
    ，上訴意旨猶指摘原審援引系爭裁定中不具拘束力之旁論所
    為之認定有欠妥適云云，尚不足採，先予敘明。
　㈢復按被告構成累犯之事實及應加重其刑之事項，均應由檢察
    官主張並具體指出證明之方法後，經法院踐行調查、辯論程
    序，方得作為論以累犯及是否加重其刑之裁判基礎。而被告
    前案紀錄表、刑案資料查註紀錄表係由司法、偵查機關相關
    人員依憑原始資料所輸入之前案紀錄，並非被告前案徒刑執
    行完畢之原始證據，而屬派生證據。鑑於直接審理原則為嚴
    格證明法則之核心，法庭活動藉之可追求實體真實與程序正
    義，然若直接審理原則與證據保全或訴訟經濟相衝突時，基
    於派生證據之必要性、真實性以及被告之程序保障，倘當事
    人對於該派生證據之同一性或真實性發生爭執或有所懷疑時
    ，即須提出原始證據或為其他適當之調查（例如勘驗、鑑定
    ），以確保內容之同一、真實；惟當事人如已承認該派生證
    據屬實，或對之並無爭執，而法院復已對該派生證據依法踐
    行調查證據程序，即得採為判斷之依據。又累犯資料本可於
    刑法第57條第5款「犯罪行為人之品行」中予以負面評價，
    是被告可能構成累犯之前科、素行資料，均得列為刑法第57
    條第5款所定「犯罪行為人之品行」之審酌事項。於此情形
    ，該可能構成累犯之前科、素行資料既已列為量刑審酌事由
    ，對被告所應負擔之罪責予以充分評價，依重複評價禁止之
    精神，自無許檢察官事後循上訴程序，以該業經列為量刑審
    酌之事由應改論以累犯並加重其刑為由，指摘原判決未依累
    犯規定加重其刑違法或不當（最高法院110年度台上字第566
    0號、111年度台上字第3143號判決意旨參照）。經查：
　⒈本件檢察官聲請簡易判決處刑書業據載明：「蘇進興曾於民
    國108年間因公共危險案件，經臺灣高雄地方法院判處有期
    徒刑4月確定，於108年6月12日易科罰金執行完畢，有臺灣高雄
    地方檢察署刑案資料查註紀錄表1份在卷可稽，詎仍不知悔
    改，於前受有期徒刑執行完畢，5年以內故意再犯本案有期
    徒刑以上之罪，為累犯，請依刑法第47條第1項之規定加重
    其刑」等內容。復於提起上訴後，再經公訴檢察官提出臺灣
    高雄地方檢察署104年度速偵字第2763號緩起訴處分書、臺
    灣橋頭地方檢察署檢察官108年度速偵字第118號聲請簡易判
    決處刑書、臺灣橋頭地方法院108年度交簡字第222號刑事判
    決等書類做為本案量刑證據（簡上卷第59至64頁），而於本
    院踐行調查證據程序時，被告亦對上開資料表示：這些都是
    事實，沒有意見等語（簡上卷第53頁）。是依前揭最高法院
    判決意旨，本院自得將該等派生證據採為判斷之依據。又於
    本院進行量刑辯論時，公訴檢察官尚具體表示：本案被告前
    有2次酒駕前科，經繳交緩起訴處分金及易科罰金後，仍不
    知悔改，於5年內再犯本案相同性質之罪，足證被告未能從
    前案得到警惕及矯治之效果，實有依累犯規定予以加重的必
    要等語（簡上卷第58頁）。是綜合上開各情，應認檢察官於
    本院審理時已就本案被告前階段構成累犯之事實及後階段應
    予加重其刑之事項具體指出證明方法及詳盡說明之責任。
　⒉惟原審於量刑時，已將被告前開可能構成累犯之前科、素行
    資料，列為刑法第57條第5款科刑審酌事項，依重複評價禁
    止之精神，自無許檢察官事後循上訴程序，以該業經列為量
    刑審酌之事由應改論以累犯並加重其刑為由，指摘原審未依
    累犯規定加重其刑屬違法或不當。且原審於詳為審酌刑法第
    57條所定各款量刑事由後，量處被告有期徒刑6月，併科罰
    金新臺幣5萬元，並未逾越法定刑度範圍，亦難認有何輕重
    明顯失衡而違反罪刑相當性之情形。況本案係由檢察官聲請
    簡易判決處刑，依刑事訴訟法第449條第3項規定，法院所得
    科以被告之刑度亦僅得以宣告緩刑、得易科罰金或得易服社
    會勞動之有期徒刑及拘役或罰金為限，併此敘明。
　㈣綜上所述，檢察官本件上訴並無理由，應予駁回。
據上論斷，應依刑事訴訟法第455條之1第1項、第3項、第368條
、第373條，判決如主文。
本案經檢察官鄭舒倪聲請以簡易判決處刑及提起上訴後，由檢察
官朱婉綺到庭執行職務。
中　　華　　民　　國　　111 　年　　11　　月　　30　　日
                  刑事第十四庭  審判長法　官  吳書嫺
　　　　　　　　　
　　　　　　　　　                    法  官  胡慧滿
　　　　　　　　　
　　　　　　　　　                    法  官  陳一誠
以上正本證明與原本無異。
不得上訴。
中　　華　　民　　國　　111 　年　　11　　月　　30　　日
  　　　　　　　　　　　　　　　　　　書記官  王萌莉

附錄本案論罪科刑法條全文：
【刑法第185條之3第1項】
駕駛動力交通工具而有下列情形之一者，處3年以下有期徒刑，
得併科30萬元以下罰金：
一、吐氣所含酒精濃度達每公升零點二五毫克或血液中酒精濃度
    達百分之零點零五以上。
二、有前款以外之其他情事足認服用酒類或其他相類之物，致不
    能安全駕駛。
三、服用毒品、麻醉藥品或其他相類之物，致不能安全駕駛。 
附件：本院111年度交簡字第1310號刑事簡易判決1份
--------------------------------------------------------
【附件】　　　　
臺灣高雄地方法院刑事簡易判決
111年度交簡字第1310號
聲  請  人  臺灣高雄地方檢察署檢察官
被      告  蘇進興
上列被告因公共危險案件，經檢察官聲請以簡易判決處刑（111
年度速偵字第950號），本院判決如下：
    主  文
蘇進興犯不能安全駕駛動力交通工具罪，處有期徒刑陸月，併科
罰金新臺幣伍萬元，有期徒刑部分如易科罰金、併科罰金部分如
易服勞役，均以新臺幣壹仟元折算壹日。
    事實及理由
一、犯罪事實及證據：均引用「檢察官聲請簡易判決處刑書」之
    記載（如附件）。
二、論罪：被告蘇進興所為，觸犯刑法第185條之3第1項第1款之
    不能安全駕駛動力交通工具罪。
三、科刑：審酌被告明知駕駛執照已經因先前酒駕逕註，本來就
    不該無照駕駛，又於中午在工地喝2瓶啤酒，到下午下班時
    體內酒精尚未代謝完畢，酒測值高達每公升0.71毫克，嚴重
    超標（0.25毫克）的情況下，無照駕駛自小客貨車要回家，
    對路上其他駕駛人及行人造成高度潛在危險，本次已經是第
    三次酒駕（104年間初犯酒駕經檢察官緩起訴處分、108年間
    因二犯酒駕經法院判處有期徒刑4月確定，依最高法院刑事
    大法庭110年度台上大字第5660號裁定意旨本件無庸為累犯
    之認定），主觀惡性及犯罪情節均非輕微，且立法機關甫於
    111年1月28日修法加重刑責，本案應對被告科以更重處罰；
    但兼衡被告於中午喝酒結束，直到下班駕車回家，畢竟不是
    喝完酒直接駕車上路，途中經警察及時查獲，所幸未因酒駕
    發生車禍，危害相對較輕，於警方調查及檢察官偵訊時始終
    坦承犯行，犯後態度尚可，自述教育程度國小畢業，職業為
    板模工，家庭經濟狀況小康，及其犯罪動機、手段、品行、
    智識程度、生活狀況等一切情狀，量處如主文所示之刑，並
    諭知易科罰金及易服勞役之折算標準。
四、適用法條：依刑事訴訟法第449條第1項前段、第3項、第454
    條第2項，刑法第185條之3第1項第1款，刑法第41條第1項前
    段、第42條第3項前段，刑法施行法第1條之1第1項，以簡易
    判決處刑如主文。
本案經檢察官鄭舒倪聲請以簡易判決處刑。
中　　華　　民　　國　　111 　年　　5 　　月　　10　　日
                  高雄簡易庭    法　官  林柏壽
以上正本證明與原本無異。
如不服本判決，得自收受判決書送達之日起20日內，向本院提出
上訴書狀（附繕本），上訴於本院管轄之第二審合議庭。
因疫情而遲誤不變期間，得向法院聲請回復原狀。
中　　華　　民　　國　　111 　年　　5 　　月　　10　　日
                                書記官  郭素蓉
附件：
臺灣高雄地方檢察署檢察官聲請簡易判決處刑書
                                    111年度速偵字第950號
　　被　　　告　蘇進興　
上列被告因公共危險案件，業經偵查終結，認為宜聲請以簡易判
決處刑，茲將犯罪事實及證據並所犯法條分敘如下：
　　　　犯罪事實
一、蘇進興曾於民國108年間因公共危險案件，經臺灣高雄地方
    法院判處有期徒刑4月確定，於108年6月12日易科罰金執行完畢
    。詎仍不知悔改，明知酒後不得駕車，竟於111年3月19日中
    午12時許，高雄市小港區之大林埔工地飲用啤酒後，其吐氣
    所含酒精濃度為每公升0.25毫克以上，仍基於酒後駕駛動力
    交通工具之犯意，於同日16時30分許，駕駛車牌號碼0000－0
    0號自用小客貨車上路。嗣於同日16時55分許，在高雄市小
    港區漢民路與大業北路口，因紅燈右轉為警攔檢，並於同日
    17時3分許測得蘇進興吐氣所含酒精濃度為每公升0.71毫克
    ，而悉上情。
二、案經高雄市政府警察局小港分局報告偵辦。
　　　　證據並所犯法條
一、上揭犯罪事實，業據被告蘇進興於警詢及偵訊中坦承不諱，
    復有酒精測定紀錄表、呼氣酒精測試器檢定合格證書、高雄
    市政府警察局舉發違反道路交通管理事件通知單、車輛詳細
    資料報表各1份附卷可稽。
二、核被告所為，係犯刑法第185條之3第1項第1款之吐氣所含酒
    精濃度達每公升0.25毫克以上而駕駛動力交通工具罪嫌。又
    被告有如犯罪事實欄所載之犯罪科刑執行情形，有本署刑案
    資料查註紀錄表1份在卷可稽，其前受有期徒刑執行完畢，
    於5年以內故意再犯本案有期徒刑以上之罪，為累犯，請依
    刑法第47條第1項之規定加重其刑。
三、依刑事訴訟法第451條第1項聲請逕以簡易判決處刑。
　　此　　致
臺灣高雄地方法院
中　　華　　民　　國　 111　　年　　3 　　月　 25 　 日
                       檢  察  官  鄭舒倪